【裁判字號】    99,監宣,50
【裁判日期】    990510
【裁判案由】    監護宣告
【裁判全文】
臺灣屏東地方法院民事裁定              99年度監宣字第50號
聲  請  人  乙○○
相  對  人  甲○○
上列聲請人聲請監護宣告事件，本院裁定如下：
    主  文
宣告甲○○（男、民國○○年○月○○日生、身分證統一編號：
Ｚ000000000號）為受監護宣告人。
選定乙○○（男、民國○○年○○月○日生、身分證統一編號：
Ｚ000000000號）為受監護宣告人甲○○之監護人。
指定丙○○（女、民國○○○年○○月○日生、身分證統一編號
：Ｚ000000000號）為會同開具財產清冊之人。
聲請費用新臺幣壹仟元由受監護宣告之人負擔。
    理  由
一、聲請意旨略以：聲請人乙○○之父即相對人甲○○（男，民
    國○○年○○月○○日出生，身分證統一編號：Ｚ000000000號，住
    屏東縣萬丹鄉○○村○○路839 號）於98年9 月27日接受腦
    部開顱手術，現仍住院治療中，目前呈重度昏迷，而不能為
    意思表示或受意思表示，已至不能處理自己事務之程度，為
    此依民法第14條第1 項之規定，聲請宣告相對人為禁治產人
    等語。
二、聲請人主張上開各情，業據其提出長庚醫療財團法人高雄長
    庚紀念醫院診斷證明書、戶籍謄本各1 紙為證，並經本院前
    往屏東市寶建醫院，於鑑定人黃文翔醫師前點呼甲○○，其
    無回應。本院另就相對人之精神及心智狀況訊問鑑定人，經
    鑑定人鑑定結果，認相對人於98年9 月27日發生車禍導致頭
    部外傷引發顱骨骨折、顱內出血及腦部挫傷，經送往屏東市
    寶建醫院、高雄長庚醫院住院治療，出院後先由家人在家中
    照顧，後轉往安養中心接受長期照顧，最近再度因肺部感染
    而住進寶建醫院迄今。個案全身肢體癱瘓，關節僵硬變形有
    扭曲現象，尿道插有導尿管，喉部有施行氣管切開手術並連
    接氧氣管，頭部明顯凹陷有開刀疤痕。個案眼神呆滯、目光
    茫然，無法與人做口語溝通、意識昏迷，無法正確了解他人
    意思表達，亦無法以肢體語言表達個人意志，目前處於昏迷
    狀態，對外界呼喚無辨識或理會能力，日常生活如進食、沐
    浴、翻身、大小便、移動身體等均完全無法自理，亦無法自
    行購物、做簡單之兩位數加減計算、辨識錢幣幣值，完全無
    處理財產之能力。個案各項功能退化嚴重，生活完全無自理
    能力，必須長期依賴醫療或養護機構照顧，目前已經處於昏
    迷狀態因而導致個人之認知功能嚴重失能，為意思表示、受
    意思表示或辨識其意思表示效果之能力幾乎完全喪失，此外
    ，也已經完全失去行為能力，應已達監護宣告之標準等情，
    有本院99年4 月23日訊問筆錄、屏安醫院99年4 月23日屏安
    醫字第0990137 號函附之精神鑑定報告書1 份在卷可憑。本
    院綜合上開勘驗結果及鑑定人之意見，認相對人確因心智缺
    陷，致不能為意思表示或受意思表示，亦不能辨識其意思表
    示之效果，故聲請人聲請對相對人為監護之宣告為有理由，
    應予准許。
三、按受監護宣告之人應置監護人；法院為監護之宣告時，應依
    職權就配偶、四親等內之親屬、最近一年有同居事實之其他
    親屬、主管機關、社會福利機構或其他適當之人選定一人或
    數人為監護人，並同時指定會同開具財產清冊之人；法院選
    定監護人時，應依受監護宣告之人之最佳利益，優先考量受
    監護宣告之人之意見，審酌一切情狀，並注意下列事項：一
    、受監護宣告之人之身心狀態與生活及財產狀況。二、受監
    護宣告之人與其配偶、子女或其他共同生活之人間之情感狀
    況。三、監護人之職業、經歷、意見及其與受監護宣告之人
    之利害關係。四、法人為監護人時，其事業之種類與內容，
    法人及其代表人與受監護宣告之人之利害關係，修正後之民
    法第1110條、第1111條第1 項、第1111條之1 定有明文。
四、查相對人自車禍開刀後均係由其子乙○○照顧及處理相關事
    宜，本院審酌乙○○為相對人之子，長期協助照護相對人，
    由其負責護養及照顧相對人並管理其財產，應能符合相對人
    之最佳利益，爰選定乙○○為監護人。另依上開規定，法院
    於選定監護人時，應同時指定會同開具財產清冊之人，及依
    民法第1113條準用同法第1099條之規定，監護開始時，監護
    人對於受監護人之財產，應依規定會同遺囑指定、當地直轄
    市、縣（市）政府指派或法院指定之人，於二個月內開具財
    產清冊，並陳報法院。為使乙○○得於期限內開具財產清冊
    並陳報法院，並衡酌丙○○乃相對人之媳婦，有意願擔任會
    同開具財產清冊之人，爰併指定丙○○為會同開具財產清冊
    之人。
五、依民事訴訟法第608 條第1 項、非訟事件法第24條第1 項，
    裁定如主文。
中    華    民    國    99    年    5     月    10    日
                        家事庭法  官  趙家光
以上正本係照原本作成。
如不服本裁定關於選定監護人及指定會同開具財產清冊之人等部
分，應於送達後10日內向本院提出抗告狀，並繳納抗告費新臺幣
1,000元；其餘關於宣告監護之部分，不得抗告。
如欲申請辦理監護登記，宜先確定本裁定是否生效。
中    華    民    國    99    年    5     月    10    日
                              書記官  簡慧瑛

司法院資訊處製作；財團法人民間司法改革基金會備份。
